最高法院民事判決　　　　　　　　　　　　　　　九十一年度台上字第一三五四號
　　上　訴　人　胡明凱
　　訴訟代理人　林根煌律師
　　被 上訴 人　台中商業銀行股份有限公司溪湖分行
　　法定代理人　胡英雄
右當事人間債務人異議之訴事件，上訴人對於中華民國八十九年九月五日台灣高等法
院台中分院第二審判決（八十九年度上字第三二二號），提起上訴，本院判決如左：
    主  文
上訴駁回。
第三審訴訟費用由上訴人負擔。
    理  由
本件上訴人主張：坐落彰化縣○○鎮○○段七五五之一一號、七五六之三二號土地上
之建物（建號三五一、及五八一號）門牌號碼彰化縣○○鎮○○街○○巷○○號鋼筋
混凝土結構五層樓房，係伊祖父胡永綏於民國八十二年間贈與伊，伊父胡欽墻竟於八
十六年八月間以上開建物向被上訴人借款，並設定抵押權予被上訴人，當時伊年僅十
八歲（民國000年0月0日生），尚未成年，無須使用大筆資金，上開抵押權設定
，非為伊之利益而處分，應屬無效，被上訴人不得行使該抵押權等情，爰求為撤銷台
灣彰化地方法院（下稱彰化地院）八十八年度執辛字第九二號清償債務事件，就伊所
有上開房地所為強制執行程序之判決。
被上訴人則以：本件抵押借款係上訴人之父胡欽墻經營事業，欲以收益挹注子女之扶
養教育等費用，並經親屬會議通過，認屬為子女利益而處分等語，資為抗辯。
原審審理結果，以：本件強制執行係以彰化地院八十七年度促字第七九八二號確定之
支付命令為執行名義，而支付命令與確定判決有同一之效力。該支付命令係於八十七
年七月二十七日確定，有調閱之上開執行卷可稽。則執行債務人僅於該執行名義成立
後有消滅或妨礙債權人請求之事由發生時，始得提起異議之訴。上訴人主張之異議事
由，係八十六年八月間其父處分前開財產，非為上訴人之利益，該處分行為無效云云
，經核該事由係發生於本件執行名義成立以前，而非執行名義成立之後始發生，則其
所提起之異議之訴自屬不應准許。爰維持第一審所為上訴人敗訴之判決，駁回其上訴
，經核於法洵無違誤。按確定判決或確定判決有同一效力之執行名義，債務人據為異
議之事由，須發生於既判力基準時以後。蓋既判力基準時前已存在之事由，不問債務
人是否知悉，有無主張，均因既判力而被阻，殊無許債務人藉異議之訴再為主張之
餘地。支付命令雖不經言詞辯論，但債務人於法定異議期間屆滿前，本得隨時提出異
議，使支付命令失其效力，轉入調解或訴訟程序於該程序進行中，得提出一切攻擊或
防禦方法，而逾此期間即無提出攻擊或防禦方法之機會，故於上開異議期間屆滿亦即
支付命令確定、執行名義成立後，如有消滅或妨礙債權人請求之事由發生，始得提起
債務人異議之訴。本件上訴人仍執前開支付命令確定前所發生之事由，爭論原判決不
當，聲明廢棄，實無理由。
據上論結，本件上訴為無理由。依民事訴訟法第四百八十一條、第四百四十九條第一
項、第七十八條，判決如主文。
中      華      民      國    九十一    年      七      月     十一     日
                              最高法院民事第四庭
                                  審判長法官  蕭  亨  國
                                        法官  許  朝  雄
                                        法官  謝  正  勝
                                        法官  陳  淑  敏
                                        法官  劉  福  來
      右正本證明與原本無異
                                              書  記  官
中      華      民      國    九十一    年      八      月      九      日
